臺灣桃園地方法院民事判決　九十二年度勞訴字第五四號
　　原　　　告　　乙○○
　　訴訟代理人　　張靜怡律師
　　複　代理人　　楊擴舉律師
　　被　　　告　　中華機電技術顧問有限公司
　　法定代理人　　甲○○
　　訴訟代理人　　陳祖德律師
　　複　代理人　　劉士昇律師
右當事人間請求給付資遣費等事件，於民國九十三年八月二日言詞辯論終結，本院判
決如左：
    主    文
被告應給付原告新臺幣壹拾萬貳仟壹佰玖拾捌元，及自民國九十三年二月十七日起
至清償日止，按年息百分之五計算之利息。
訴訟費用由被告負擔。
本判決得假執行。但被告以新臺幣壹拾萬貳仟壹佰玖拾捌元為原告預供擔保，得免
為假執行。
    事    實
甲、原告方面
壹、聲明：
    (一)被告應給付原告新台幣（下同）十三萬二千一百九十八元整，及自民國九十三
      年二月十七日起至清償日止，按年息百分之五計算之利息。
    (一)訴訟費用由被告負擔。
    (三)原告願供擔保，請准宣告假執行。
貳、陳述：
    一、原告與被告間確存有勞動契約：
        (一)被告於九十二年十月二十一日答辯狀謂：「‧‧‧原告於八十七年七月一
          日並未受僱於被告，而係受僱於訴外人巨享國際開發有限公司（以下簡稱
          巨享公司），領取巨享公司之薪資，並由該公司為伊辦理投保‧‧‧」，
          然被告於鈞院九十年度勞訴字第四四號案件卻主張：「‧‧‧原告（即劉
          紀台）固於八十七年七月二十三日受僱於被告公司，雖勞保部分受託在巨
          享公司代為辦理，但薪資係由被告公司給付，是以僱傭關係存在於原告與
          被告公司之間，而與巨享公司無關‧‧‧」，上開事實亦經鈞院九十年度
          勞訴字第四四號判決確認。故原告於本件謂其並未雇用原告，雙方並無勞
          動契約關係等語云云，不僅違反禁反言原則，亦屬卸責之詞，其所辯顯不
          足採。
        (二)原告之勞健保委託訴外人巨享公司代辦，其目的係為節稅之用，故投保單
          位與所得扣繳憑單上所載之扣繳單位均為巨享公司，然此並不影響原告與
          被告間存有勞動契約之事實。且原告自八十七年七月起至九十年一月止，
          二年七個月以來，均配戴被告配發之員工證，並接受被告之指揮及分派工
          作，並自被告處受薪。因此，原告與被告間確有勞動契約之存在，故被告
          所辯，顯屬無稽，並不可採。
        (三)原告所提之八十七年九月至同年十一月工作日誌中，明確蓋有訴外人潘新
          興（原告任職於被告公司時之經理）與被告公司之法定代理人甲○○之印
          文，並有甲○○之親筆簽名，足見僱傭契約係存在被告與原告之間，否則
          其簽名與印文之意義為何？今被告反於前審之答辯，托言僱傭關係存在於
          訴外人巨享公司與原告之間，除有違「禁反言」之原則外，更易造成司法
          裁判之矛盾，有損司法威信，亦與誠信原則不符。
    二、被告稱原告係自動辭職而非由其違法解雇等情，應由被告負舉證責任：
        (一)按「當事人主張有利於己之事實者，就其事實有舉證之責任。」，民事訴
          訟法第二百七十七條訂有明文。被告主張原告為報考甲種電匠考試而自行
          辭去職務一事，影響到被告是否需負擔資遣費之給付義務，當屬有利於被
          告之事實。被告如主張原告係自行辭職，應請被告提出原告自行辭職之辭
          呈，或其他客觀具體足資佐證之證據以實其說。
        (二)本案中被告不僅無法提出原告之辭呈於先，亦無法提列任何足資佐證被告
          具有何違反工作規則或任何勞基法相關規定之解雇事由於後，自應從有利
          勞工之方面而為解釋，認定被告辭退原告係屬違法。況且，被告於遭解雇
          之時，已將屆法定退休之齡，其根本毫無動機離開現有職務或另謀他職，
          且就其退休年齡與其在被告公司工作之年資觀之，應可推斷被告之所以違
          法解雇原告，係為逃避原告依法得向其請求龐大退休金之目的。又原告於
          九十年二月五日因被告違法解雇事，即向桃園縣政府勞資爭議委員會申請
          調解，若原告係自行辭職，何須在辭職後四日隨即申請調解？基此，被告
          非法解雇之情事已甚明顯，被告主張原告係自行辭去職務之抗辯，實有違
          論理法則與經驗法則，亦屬卸責之詞，洵無可採。
    三、被告違法終止勞動契約，其終止之意思表示無效：
          按「非有左列情形之一者，雇主得不經預告勞工終止勞動契約：一、於訂
          立勞動契約時所為虛偽意思表示，使雇主誤信而有損害之虞者。二、對於
          雇主、雇主家屬、雇主代理人或其他共同工作之勞工，實施暴行或有重大
          污辱之行為。‧‧‧六、無正當理由繼續曠職三日，或一個月內曠工達六
          日者。」，勞動基準法第十二條第一項規定訂有明文。若違反此強制規定
          而違法終止勞動契約，應不生勞動契約終止之效力（最高法院九十一年台
          上字二二０三號判決意旨參照）。本案原告並無勞動基準法第十二條各款
          之情形，被告於九十年二月一日未經預告即將原告非法解雇，當不生勞動
          契約終止之法律效力。
    四、原告終止勞動契約係為維護己身合法之權益：
        (一)查勞動契約之變更，屬須雙方意思表示一致之法律行為，故除非全體勞工
          均授權工會代表與資方談判為勞動條件之異動，否則不論任何變動均對於
          未參與協議之勞工無效。本件被告主張其已取得所有勞工之同意而變更勞
          動契約，惟就此部分，原告自始至終均未參與協議即遭被告片面變更契約
          內容，故被告所為主張顯非足採。
        (二)又以月薪改為日薪之計薪方法，將使被告公司僅須工作日給薪，如無工作
          則完全不給薪，係變相扣減勞工薪水，有違法解雇勞工之虞，基此，此項
          不利於勞工之變革，需透過勞資協議始生效力。今查被告更動計薪方法並
          未與原告協議而無效力，是依勞動基準法第十四條第一項第五款之規定，
          被告之行為實已該當所謂「雇主不依勞動契約給付工作報酬，‧‧‧」之
          要件或第六款所規定「雇主違反勞動契約或勞工法令，致有損害勞工權益
          之虞者。」之要件，原告於九十三年二月十六日以準備書狀為終止系爭勞
          動契約之意思表示，確屬有據。至原告終止契約之時點雖逾同法第二項所
          訂三十日之期間，然所喪失者僅為不經預告即得終止勞動契約之權利，今
          原告在遭被告違法解雇後，自仍得透過準備書狀之送達為終止勞動契約之
          意思表示。況被告違反之規定不僅止於前開法規第六款之情形，亦同時違
          反第五款「對於按件計酬之勞工不供給充分之工作者」之規定，而此款規
          定並無三十日之行使權利期間之限制，因之原告之終止權自不因時效超過
          而消滅。
    五、資遣費部分：
          原告於被告公司工作歷時二年又七個月，依勞動基準法第十七條規定「雇
          主依前條終止勞動契約者，應依左列規定發給勞工資遣費：一、在同一雇
          主之事業單位繼續工作，每滿一年發給相當於一個月平均工資之資遣費。
          二、依前款計算之剩餘月數，或工作未滿一年者，以比例計給之。未滿一
          個月者以一個月計。」，被告自應給付原告二點五八三個月的平均工資，
          而原告遭違法解雇前六個月之平均工資為四萬二千六百八十元，故原告可
          得請求之資遣費應為十一萬零二百四十二元（計算式42680×2.583＝
          110242）。
    六、被告溢收勞、健保保費之不當得利：
        (一)被告辯稱自八十九年七月起將原告薪資調整為按日計薪，每日一千七百元
          ，並約定原告應全額負擔勞健保費用，同年八月起再應原告要求將投保金
          額調整為三萬八千二百元，改由原告負擔勞保費用百分之九十，此制度業
          由經理潘新興與原告協調後經原告同意變更，並經管理部吳春櫻對伊確認
          無誤後執行云云。然證人王惠雯為被告公司負責人甲○○之配偶，又證人
          吳春櫻乃被告公司聘僱之員工，其依法無須具結，所為證言之真實性，即
          非無啟人疑竇之虞，遑論渠二人所為證言對照證人潘新興之證言亦多所矛
          盾之處，並不足採。
        (二)查原告應繳之勞健保費用自八十九年七月至九十年一月止應僅六千三百二
          十九元，然原告實繳之勞健保費用卻為二萬九千二百八十五元，可知被告
          於八十九年七月以後至原告遭非法解雇為止，溢收原告之勞健保費二萬二
          千九百五十六元（計算式：00000－0000 ＝22956）。爰依民法第一百七十
          九條前段規定，請求被告返還溢收之勞健保費用。
、證據：
    一、提出原告身分證影本、勞工保險被保險人投保資料表、被告公司掣發之八十
        七年七月至九十年一月薪資單、工作日誌、勞資調解申請書、勞工保險局保
        承行第0000000000○號函等影本為證。
    二、聲請傳訊證人潘新興、王惠雯、梁克萍。
乙、被告方面
壹、聲明：
    (一)駁回原告之訴及假執行之聲請。
　　(二)訴訟費用由原告負擔
　　(三)如受不利益判決，請准供擔保免為假執行。
貳、事實：
    一、原告係受僱於巨享公司，因業務需要而借調至被告公司為人力支援乙節，業
        經證人王惠雯、潘新興證述屬實，由於巨享公司與被告公司乃為個別之權利
        主體，依司法院第一廳的見解，企業外的調職如為借調關係，則勞僱關係應
        存在於原僱主與勞工之間，基此原告之僱主應為巨享公司，被告公司僅負有
        安全維護及福利供應之義務或代發薪資而已。
    二、原告主張伊受僱於被告公司，九十年二月一日遭被告公司違法解僱，乃本於
        勞動基準法第十四條第一項第六款之規定，以準備書狀之送達為終止勞動契
        約之意思表示，並依同法第十七條、第十六條規定請求給付資遣費及預告工
        資云云。惟查被告自始否認有解僱原告之事實，係原告未具有電匠證照及技
        能，欲報考甲種電匠考試，因而於九十年二月一日主動辭職，被告公司並無
        「違反勞動契約或勞工法令致有損害勞工權益」之情形，依民事訴訟法第二
        百七十七條之規定原告應對此有利於己之事實負舉證責任。然原告迄未就其
        係何時、於何處、遭何人、何原因遭解僱等要件，舉證以實其說，竟憑空妄
        指被告將伊違法解僱違反勞動契約等語，洵不足取。況查勞工依前開條款終
        止勞動契約者，應自知悉其情形之日起三十日內為之，此觀勞基法第十四條
        第二項規定即明。本件退步言之，即令原告所稱屬實，則其自九十年二月一
        日起即已知悉雇主有第十四條第一項第六款之情形，卻未於三十日內為之，
        反而延至九十三年二月十六日始為終止，早已逾三十日之除斥期間，其終止
        勞動契約亦歸無效，自無準用同法第十七條規定請求給付資遣費可言。
    三、末查原告受僱期間，原領月薪為二萬一千一百二十元，巨享公司乃為伊按薪
        資等級申報月投保薪資一萬六千五百元，並按月代扣勞保二百十五元、健保
        費二百一十元，嗣因巨享公司部分員工在外自行加入職業工會自負保費，而
        原告則由巨享公司辦理投保，由公司負擔保費百分之七十，同一公司內，員
        工之間有自付全額及公司負擔大部分保費之不公現象，公司上下員工乃一致
        同意於八十九年七月起將技術人員之薪資調整為按日計薪，不論加入工會
        或加入公司之勞健保均自行全額負擔，公司將應付額併入薪資，不再分項，
        因此原告之薪資相對提高為日薪一千七百元。又原告要求公司自同年八月起
        為伊將投保薪資調整為三萬八千二百元，而勞保費用百分之九十則由伊自行
        負擔，此制度業由經理潘新興與原告協調後經原告同意變更，並經管理部吳
        春櫻對伊確認無誤後，執行之七個月來從無異議，詎原告事後翻悔，又未舉
        證以實其說，僅憑伊片面製作之私文書，而妄指被告有多收勞健保費云云，
        委不足採。原告所繳之勞健保費，是由巨享公司扣繳代付，被告公司並非投
        保單位，無從溢收勞保費，原告請求被告應給付溢收勞健保費部分難謂有理
        。
、證據：
    一、提出勞工保險卡、各類所得扣繳暨免扣繳憑單、勞工保險（全民健康保險）
        投保薪資調整表、勞工保險（全民健康保險）退保申報表、桃園縣政府勞資
        爭議調解申請書等為證。
    二、聲請訊問證人潘新興、吳春櫻。
丙、本院依職權調取九十年度勞訴字第四四號民事案卷。
          理      由
甲、程序方面：
    按民事訴訟法第二百五十五條第一項規定：「訴狀送達後，原告不得將原訴變更
    或追加他訴。但有下列情形之一者，不在此限：‧‧‧三、擴張或縮減應受判決
    事項之聲明者。」，原告起訴時主張被告應賠付老年給付差額五十七萬一千五百
    元、給付資遣費十三萬九千三百八十六元、退還溢收勞健保費二萬二千九百五十
    六元，合為七十三萬三千八百四十二元；嗣於九十三年二月十六日提出民事聲明
    減縮暨準備書（二）狀主張被告應給付老年給付差額五十七萬一千五百元、資遣
    費十萬五千三百八十六元、退還溢收勞健保費二萬二千九百五十六元，合為六十
    九萬九千八百四十二元；繼又於九十三年七月五日民事辯論意旨狀主張被告應給
    付老年給付差額五十七萬一千五百元、資遣費十一萬零二百四十二元、退還溢收
    勞健保費二萬二千九百五十六元，而聲明被告應給付七十萬三千六百九十八元；
    繼又於九十三年八月二日最後言詞辯論期日撤回老年給付差額部分之請求，而減
    縮聲明為被告應給付十三萬二千一百九十八元，經核與前開法文相符，應予准許
    。
乙、實體方面
壹、事實摘要：
一、原告起訴主張其自八十七年七月起受僱於被告公司擔任水電維修人員，被告未徵
    得原告之同意，竟自八十九年七月起，將原告原領基本月薪二萬一千一百二十元
    改成依工作日給薪，每日薪資一千七百元，如無工作則完全不給薪，而變相扣減
    原告薪資，並將雇主應分擔之勞健保費用責由原告負擔，私自從原告應領薪資中
    扣抵其應分擔之勞健保費用。至九十年一月底以暫無工作分派為由，要求原告準
    備電匠技能檢定考試，再等候工作通知，嗣更以原告九十年二月一日辭職為由，
    將原告之勞健保退出。原告因被告違法終止勞動契約，不提供工作機會，違反勞
    動基準法第十四條第一項第五款規定，於九十三年二月十六日以準備書狀繕本送
    達被告為終止兩造勞動契約之表示，並依同法第十四條第四項、第十七條規定請
    求被告應給付相當於二又十二分之七個月平均工資之資遣費十一萬零二百四十二
    元，及依不當得利法則，請求被告應返還自八十九年七月至九十年一月止溢扣之
    勞健保費用二萬二千九百五十六元。
二、被告則以原告係受僱於訴外人巨享公司，因業務需要而借調至被告公司為人力支
    援，勞僱關係存在巨享公司與原告之間，被告僅負有安全維護及福利供應之義務
    或代發薪資而已。原告係因未具有電匠證照及技能，欲報考甲種電匠考試，而於
    九十年二月一日主動辭職，被告公司並無違反勞動契約或勞工法令致有損害勞工
    權益之情形，原告自無準用同法第十七條規定請求給付資遣費可言。又八十九年
    七月起技術人員之薪資調整為按日計薪，不論加入工會或加入公司之勞健保均自
    行負擔，被告公司將應付額併入薪資，不再分項之變革，係由被告公司經理潘新
    興與原告協調後經原告同意變更，並經管理部吳春櫻對原告確認無誤後執行，而
    原告所繳之勞健保費，是由巨享公司扣繳代付，被告公司並非投保單位，無從溢
    收勞保費，原告請求被告應給付溢收勞健保費部分難謂有理等語，資為抗辯。
貳、兩造爭點及論據：
一、勞動契約關係存在於何者之間
    按僱傭關係有無之判定標準，向以「人格之從屬」（對雇主所為之工作是否有承
    諾與否之自由，業務進行過程中，雇主是否具有指揮監督權）、「勞務之對價」
    （在指揮監督下因工作所獲得之工資）及「其他法令之規定」（如勞工保險適用
    之對象、薪資所得扣繳之對象、事業單位工作規則適用之對象等）為依據。查原
    告係受被告公司指派至「世貿新都」大樓擔任駐地機電維修人員，受被告公司出
    勤管考，並自被告公司受薪乙節，業經證人王惠雯、潘新興二人證述屬實，並有
    被告公司掣發予原告之八十七年七月至九十年一月薪資單及工作日誌等為證。原
    告更係在被告公司負責人甲○○提議於電匠技能檢定後再返回工作崗位之情形下
    ，與被告達成留職停薪之協議（參被告提出於勞工局之說明書），被告對原告有
    絕對任用權，顯非單純借調關係，揆諸前揭說明，勞動契約係存在於原告與被告
    之間，要無疑義。
二、被告是否違法終止勞動契約
    所謂之「留職停薪」，勞動基準法雖未對之有所定義，但在解釋上，應可視為使
    原本為繼續性契約性質之勞動契約處於暫時暫時停止之狀態，換言之，在勞動契
    約繼續存續之前提下，於留職停薪之期間，勞工毋庸提供勞務、雇主亦毋庸支付
    工資，是以留職停薪制度之存在，只要基於勞動契約雙方之意思自主，本質上並
    非對勞工單方不利。兩造間之勞動契約，自九十年二月一日起處於「留職停薪」
    狀態之事實，已如前述，惟被告公司卻囑託巨享公司以原告九十年二月一日離職
    為由於九十年二月十九日申報退出勞健保，此有原告提出勞工保險退保申報表可
    稽。被告公司雖抗辯因係原告自行離職才辦理退保云云，然原告至九十年九月二
    十一日即年滿五十五歲，合於請領老年給付條件之一，其為日後申領較高額之老
    年給付，曾請求被告公司提高月投保金額，且因準備電匠考試為由，與被告公司
    負責人達成留職停薪之協議，焉可能於電匠執照考試前（參照本院九十年度勞訴
    字第四四號第六一頁檢定通知單，原告所欲報考電匠技能檢定係在九十年二月十
    五日舉行），且未在覓得他職之前，即請求被告公司退去勞健保，故證人即原告
    之配偶梁克萍證稱於九十年二月三日突然接到被告公司職員吳春櫻以電話通知原
    告勞健保退出，即於同年月五日向勞工局申請調解等語，較為可採。而證人王惠
    雯證稱巨享公司接到調解通知單後，認為原告無意復職，才將原告勞健保退出等
    語，不足採信。被告既於九十年二月三日預以電話通知梁克萍轉知原告退保乙事
    ，並囑託巨享公司於九十年二月十九日以原告九十年二月一日離職為由，辦理原
    告勞工保險、全民健康保險之退出，其欲終止與原告間勞動契約之意思已甚為明
    確，因被告違反兩造間留職停薪之協議，自不生勞動契約終止之效力，兩造間之
    勞動契約仍屬存在。
三、原告得否依勞動基準法第十四條第一項第五款、第六款規定終止勞動契約
    (一)按「有左列情形之一者，勞工得不經預告終止契約：五、雇主不依勞動契約給
      付工作報酬，或對於按件計酬之勞工不供給充分之工作者。六、雇主違反勞動
      契約或勞工法令，致有損害勞工權益之虞者。」，勞動基準法第十四條第一項
      第五款、第六款定有明文。經查，被告自八十九年七月起將薪資結構調整，改
      以日薪方式計算薪資，此之勞動條件變更，原告雖未參與協議，然其經工務經
      理潘新興告知後，從未表示異議，仍繼續為該雇主提供勞務長達半年之久，應
      認係默示承諾該勞動條件之變更，事後即無以薪資結構調整為由，主張被告違
      反勞動契約，終止彼間之勞動契約。再查，被告以暫無工作分派為由，與原告
      達成留職停薪協議後，竟以原告九十年二月一日離職為由，將原告之勞工保險
      、全民健康保險退出，固有違勞動契約及勞工法令，合於前揭法條項第六款規
      定之事由，然按同法條第二項規定，應自知悉其情形之日起三十日內終止勞動
      契約。本件原告於九十年二月三日即由其配偶梁克萍轉知被告片面終止勞動契
      約，其並於同年月五日向桃園縣政府勞工局申請調解，卻遲至本件訴訟繫屬後
      九十三年二月十六日始主張終止兩造之勞動契約，已逾前述法條所定之三十日
      除斥期間，而不能認為合法。
    (二)再按勞動基準法第十四條第一項第五款規定「雇主對於按件計酬之勞工不供給
      充分之工作者」，勞工得不經預告終止契約。而所謂「按件計酬」之勞工，依
      勞動基準法施行細則第十二條「採計件工資之勞工所得基本工資，以每日工作
      八小時之生產額或工作量換算之。」之規定，應係指每日均需持續、規律上班
      之勞工而言，僅其薪資之計算方式係採按件計酬。而本件原告自八十七年七月
      起即受僱於被告公司從事水電維修之持續性工作，至八十九年七月起才改以按
      日計酬之受薪方式，此與前揭法文所稱「按件計酬」之勞工性質相同（僅薪資
      計算方式不同而已），被告既違法終止勞動契約，拒絕提供原告工作機會，原
      告類推適用該條款之規定，以九十三年二月十六日準備書狀繕本送達被告為終
      止系爭勞動契約之意思表示，即屬有據。
四、終止勞動契約後可得請求資遣費
    按雇主對於按件計酬之勞工不供給充分之工作者，勞工得不經預告終止契約，勞
    動基準法第十四條第一項第五款定有明文，又依該條第四項之規定，第十七條（
    有關發給資遺費）規定於本條終止契約準用之。即終止勞動契約後，得依第十七
    條規定發給資遣費。而「在同一雇主之事業單位繼續工作，每滿一年發給相當於
    一個月平均工資之資遣費。依前款計算之剩餘月數或工作未滿一年者，以比例計
    給之。未滿一個月者以一個月計」，勞動基準法第十七條定有明文。本件原告業
    已合法終止兩造之勞動契約，有如前述，則原告主張依勞動基準法第十四條第四
    項、第十七條規定，請求資遣費亦無不合。查原告自八十七年七月一日起受僱於
    被告公司，迄九十三年二月十六日終止勞動契約之準備書狀繕本送達時止，原告
    年資已有五年七月又十六日，被告應發給五又十二分之八個基數之資遣費。再依
    行政院勞工委員會八十三年四月九日台（83）勞動二字第二五五六四號函示，平
    均工資係計算事由發生之當日前六個月內所得工資總額直接除以六。因原告自九
    十年二月一日起至九十三年二月十六日止不能工作係因被告違法終止勞動契約所
    致，於計算平均工資時，應將上開期間扣除，而往前推算，亦即應將八十九年八
    月至九十年一月之薪資列入平均工資計算，依此計算出之平均工資應為四萬零九
    百三十八元（八十九年八月薪資四萬二千七百五十元、八十九年九月薪資四萬零
    一百二十五元、八十九年十月薪資四萬零九百七十五元、八十九年十一月薪資四
    萬三千六百元、八十九年十二月薪資四萬二千六百元、九十年一月薪資三萬五千
    五百七十五元，總額為二十四萬五千六百二十五元，再除以六），則原告可得請
    求之資遺費應為二十三萬一千九百八十二元（計算式：40938×5+40938×8/12
    ＝231982），原告請求之資遣費十一萬零二百四十二元未逾上開金額，自應予准
    許。
五、溢扣勞工保險、全民健康保險費用部分
    (一)勞健保費用負擔基於保護勞工之立場，於勞工保險條例第十五條、全民健康保
      險法第二十七條規定被保險人（即勞工）、投保單位（即雇主）、政府應分擔
      保險費之比例。依上開規定，原告、被告、政府應負擔之勞保費用比例各為百
      分之二十、百分之七十、百分之十，而就健保負擔比例各為百分之三十、百分
      之六十、百分之十。然被告卻於八十九年七月起自原告應領薪資中扣抵超逾原
      告應分擔之勞健保費，查原告八十九年七月之月投保薪資為一萬六千五百元，
      其應負擔之勞保費為二百十五元、健保費為二百十元，被告卻扣抵勞保費九百
      六十六元、健保費一千零一元。又原告自八十九年八月至九十年一月間月投保
      薪資為三萬八千二百元，原告應負擔之勞保費為四百九十七元、健保費四百八
      十七元，被告卻每月代扣勞保費二千二百三十五元、健保費二千三百十八元，
      此有原告提出之勞工保險（全民健康保險）投保薪資調整表、全民健康保險保
      險費負擔金額表(三)、勞工保險普通事故保險費與被保險人與投保單位分擔金額
      表、薪資單等可稽，總計被告自八十九年七月至九十年一月止溢扣原告薪資達
      二萬二千九百五十六元。
    (二)被告雖抗稱勞健保費用之改定，業經工務經理潘新興與原告協調後經原告同意
      變更，並經管理部吳春櫻對原告確認無誤後執行云云，然此為原告所否認，而
      證人潘新興亦證稱於八十九年七月之後並未向原告提到勞健保費用負擔問題，
      吳春櫻亦稱不清楚原告八十九年八月調高投保金額後之勞健保負擔比例，是被
      告所辯並不足取。按無法律上之原因而受利益，致他人受損害者，應返還其利
      益，民法第一百七十九條前段所明定；本件被告既未經原告同意，自原告應領
      薪資中扣除超逾原告應負擔之勞健保費用，使被告免除其為雇主應分擔勞健保
      費用之義務，致原告應領薪資不足，並無法律上原因，原告依不當得利規定，
      請求被告返還上述溢扣金額，誠屬有據，應予准許。
、綜上所述，原告主張勞僱關係存在兩造之間，被告九十年二月三日片面通
    知終止勞動契約不生效力，並因被告於違法終止勞動契約後，未提供原告充分之
    工作機會，原告依勞動基準法第十四條第一項第五款後段規定，於九十三年二月
    十六日準備書狀繕本送達為終止勞動契約之意思表示，並依同法第四項、第十七
    條規定請求被告給付資遣費，為有理由。原告另主張被告違反分擔勞健保規定，
    並未徵得原告同意，逕自原告薪資扣除全額之勞健保費用，依不當得利請求返還
    溢扣之費用，亦屬有據。故原告請求被告給付資遣費十一萬零二百四十二元，及
    返還不當得利二萬二千九百五十六元，合計十三萬二千一百九十八元，及自九十
    三年二月十七日起至清償日止，按年息百分之五計算之法定利息，為有理由，應
    予准許。
肆、本判決所命給付之金額未逾五十萬元，應依職權宣告假執行，至於被告陳明願供
    擔保免為假執行，經核無不合，爰酌定如主文所示之擔保金額，併予准許。
伍、結論：原告之訴為有理由，依民事訴訟法第第七十八條、第三百八十九條第一項
    第五款、三百九十條第二項，判決如主文。
中　　　華　　　民　　　國　　九十三　　年　　　八　　　月　　 十一 　　日
                                臺灣桃園地方法院民事第三庭
~B法　　　官　劉雪惠
右為正本係照原本作成
如對本判決上訴，須於判決送達後廿日內向本院提出上訴狀
中　　　華　　　民　　　國　　九十三　　年　　　八　　　月　　 十一 　　日
~B法院書記官　董淵順
